【裁判字號】    98,易,131
【裁判日期】    990202
【裁判案由】    恐嚇取財等
【裁判全文】
臺灣花蓮地方法院刑事判決               98年度易字第131號
公  訴  人  臺灣花蓮地方法院檢察署檢察官
被      告  甲○○
右列被告因恐嚇取財案件，經檢察官提起公訴（98年度偵字第26
3號），本院判決如下：
    主  文
甲○○共同意圖為自己不法之所有，以恐嚇使人將本人之物交付
，累犯，處有期徒刑壹年貳月，減為有期徒刑柒月。
被訴使公務員登載不實罪部分，無罪。
    事  實
一、甲○○前曾於民國92年間因妨害自由案件，經本院判處有期
    徒刑 6月確定，於93年1月1日易科罰金執行完畢。竟不知悔
    改，緣丙○○（另經本院判決確定）得知其鄰居乙○○名下
    擁有房產而有資力，竟萌生歹念而與甲○○、張永昇、丁○○、武珍青及另一名年籍不詳之成年男子等人（張永昇、丁○○、武珍青等人均另經本院判決確定，武珍青後改名為林
    珍青，以下仍稱武珍青）於民國96年 4月間，共同基於意圖
    為自己不法所有之犯意聯絡，謀以情色為餌，向乙○○以恐
    嚇方式取得遮羞金（即俗稱之「仙人跳」），過程如下：
    (一)先由丙○○於96年 4月15日晚間，約乙○○餐敘，並介紹
      張永昇與乙○○認識，再由張永昇在址設花蓮縣吉安鄉○○路 ○段與自強路交會處之「披頭四卡拉OK」店內，介紹
      其「乾妹妹」武珍青與乙○○認識，誘使乙○○對武珍青
      產生好感。丙○○等人見狀，即於同年月17日下午某時許
      ，由丙○○、張永昇、丁○○、武珍青與甲○○先在花蓮
      縣花蓮市○○路36號「統帥大飯店」、花蓮火車站等地商
      討，一方面則介紹丁○○與武珍青認識，使武珍青知悉丁○○即為計劃中之假配偶。旋由武珍青出面邀約乙○○於
      當日21時許，至上開卡拉OK店見面飲酒唱歌，丁○○、甲○○及另一名姓名年籍不詳之成年男子等人則在東林套房
      下守候。迨乙○○與武珍青酒酣耳熱之際，武珍青即偕同
      乙○○至花蓮縣花蓮市○○ ○街51號「東林套房」房間，
      待 2人褪去衣物之際，丁○○即與甲○○及該名姓名年籍
      不詳之成年男子闖入房間內，丁○○佯稱係武珍青之丈夫
      ，甲○○及該名不詳之成年男子則自稱係徵信社人員，開
      始語帶威脅要求乙○○處理，武珍青此時即依計電洽張永
      昇前來，張永昇前來後，再電邀丙○○前來，俟張永昇及
      丙○○至上址房間後，丁○○即帶同武珍青離去。甲○○
      與張永昇、丙○○及該名不詳之成年男子即佯裝參與協調
      上揭情事，甲○○等人即利用人多勢眾之勢拿出本票，要
      求乙○○簽發本票賠償，致乙○○因此心生畏懼，依甲○○等人要求簽下面額為新臺幣（下同） 1百萬元之本票乙
      紙交付予甲○○收執後，眾人始離去現場。
    (二)同年月18日22時許，丙○○又聯繫乙○○，向乙○○佯稱
      徵信社人員之甲○○等人已拍到其與武珍青昨晚不堪之畫
      面，要求乙○○勿報警，且提議乙○○以其名下之坐落花
      蓮縣吉安鄉○○段 347之1地號及建號681號之土地及房屋
      辦理貸款以清償本票債務，並於同年月19日中午前先籌得
      10萬元交由丙○○處理，丙○○並向乙○○佯稱價錢可再
      商量，並可先籌得 9萬元借予乙○○，而佯為乙○○處理
      前揭事宜。至同年月19日14時許，乙○○因心生畏懼，先
      將籌得之 1萬元交予丙○○，丙○○並帶同乙○○至花蓮
      縣花蓮市○○街 181號「蔡周峰地政士事務所」，乙○○
      在丙○○要求下，簽立上開不動產移轉予王雅欣之文件，
      並交由蔡周峰辦理移轉所有權之事宜，丙○○為求可順利
      移轉所有權以便將來得以獲得利益，並代為書寫內容係王
      雅欣與乙○○有借貸關係而以上開房地為擔保之不實事項
      之協議書。嗣為乙○○查覺有異報警後，為警循線查知上
      情。
二、案經臺北縣政府警察局板橋分局報告臺灣板橋地方法院檢察
    署檢察官呈請臺灣高等法院檢察署檢察長令轉臺灣花蓮地方
    法院檢察署檢察官偵查起訴。
    理  由
甲、有罪部分：
壹、證據能力部分：被告以外之人於審判外之言詞或書面陳述，
    除法律有規定者外，不得作為證據，刑事訴訟法第159條第1
    項固有明文；惟被告以外之人於審判外之陳述，雖不符同法
    第159條之1至之 4規定，而經當事人於審判程序同意作為證
    據，法院審酌該言詞陳述或書面陳述作成時之情況，認為適
    當者，亦得為證據。又當事人、代理人或辯護人於法院調查
    證據時，知有第159條第1項不得為證據之情形，而未於言詞
    辯論終結前聲明異議者，視為有前項之同意，同法第 159條
    之 5亦定有明文。本件檢察官及被告甲○○於本院審理時，
    對於本院所引用之供述及非供述證據之證據能力均表示沒有
    意見，且迄於言詞辯論終結前未聲明異議。經審酌本院所引
    用之供述及非供述證據資料作成時之情況，核無違法取證或
    其他瑕疵，認為以之作為證據為適當，均得做為證據。
貳、實體部分：
一、訊據被告甲○○固坦承有於上揭時、地以徵信社身分與另一
    名徵信社員工在前揭時、地，前往東林套房內抓姦，惟矢口
    否認有何恐嚇取財犯行，辯稱：伊本來就是徵信社的人員，
    本案係丁○○在抓姦當天前兩三天打電話至臺中去委託伊，
    當時就有言明抓到姦收取5萬元費用。伊在96年4月17日當日
    ，係有跟丁○○、丙○○在花蓮市某紅茶店會合並詢問案情
    。後來伊接到丁○○的電話告知到「東林套房」，所以伊才
    過去，在談論如何抓姦時，伊就知道丙○○要「仙人跳」，
    但是伊有向他們言明只負責抓姦，其他的不管。伊並沒有參
    與恐嚇的行為，抓姦的時候也沒有要被害人乙○○簽本票，
    伊當天到場以後，原本有說要請警察到場，是被害人說不用
    ，自己解決就好云云。惟查：
    (一)證人即被害人乙○○迭於警詢、偵查及本院審理時一致證
      稱：伊於96年 4月15日20時許，住在隔壁的丙○○約伊一
      起出去吃飯，並介紹朋友綽號「 A方」的張永昇給伊認識
      ，其間張永昇有提到等一下續攤的時候要介紹乾妹給伊認
      識，喝到將近22時許，丙○○就提議去披頭四卡拉OK店繼
      續喝酒，伊與丙○○進入該店後，張永昇就介紹自稱是「
      甜甜」的武珍青，伊還留行動電話給武珍青。隔天，伊還
      有與武珍青見面外出用餐，到了96年 4月17日武珍青與伊
      約21時在「披頭四卡拉OK店」喝酒唱歌，喝了幾杯後，伊
      就不省人事，後來感覺有人在搖伊，一醒來就發現伊和武
      珍青二人躺在「東林套房」的床上，當時房間內約有4、5
      名男子在伊面前，其中有一名男子拿著相機在照相並自稱
      是徵信社，另有一名男子就說是「甜甜」的老公，並問伊
      此事要如何處理。因為當時伊精神尚在恍惚中所以都沒有
      講話，後來「甜甜」打電話給張永昇過來處理，沒多久張
      永昇就到現場，後來張永昇又聯絡丙○○到場和對方協調
      處理此事，對方當時就開價要 1百萬元，並叫伊簽本票，
      伊當天就在脅迫下被架著簽了一張 1百萬元的本票，伊記
      得係徵信社的人或丁○○要求伊簽本票的，依當時情況伊
      若不簽就不能離開。隔天之後，被告還有打電話向伊要款
      項，要了差不多10次，後來就都是丙○○與伊聯絡。96年
       4月18日22時許，丙○○打電話約伊到伊家巷子口談當天
      的事情，丙○○說當天對方已經拍到伊與武珍青脫光衣服
      的畫面，所以叫伊在 4月19日中午前盡量先籌10萬元交給
      他處理，並叫伊先不要報警，且先跟伊母親拿伊名下的土
      地權狀去辦貸款，到了 4月19日中午丙○○打電話問有沒
      有籌到錢，伊就交給丙○○ 1萬元，後來丙○○還開車載
      伊到延平街「蔡代書」處，並載伊到地政事務所辦理權狀
      遺失及補發，申辦完後丙○○又載伊到吉安戶政事務所去
      申請印鑑證明，辦完後丙○○又拿出一張土地移轉的文件
      給伊簽，說是要交給土地代書的，等所有手續辦好後丙○○才載伊回去等語，就遭被告等人恐嚇簽下本票，並支付
      金錢之經過證述至為明確，先後亦大致一致（參本院97年
      度易字第45號卷附吉安分局吉警偵字第0968001954號卷第
      24頁至第27頁、本院97年度易字第45號卷附偵字第2973號
      卷第11頁至第13頁、臺灣板橋地方法院檢察署偵字第2624
      4號卷第304頁至第305頁、偵字第263號卷第27頁至第28頁
      、不法事證(1)卷第49頁反面至第51頁、本院卷第42頁至第
      51頁）。
    (二)證人武珍青於偵查中及審理羈押聲請時證稱：伊係臨時被
      張永昇叫去扮演女主角，時間是在第一次跟乙○○見面前
      二天，過去的時候張永昇有跟伊說證人乙○○就是被設計
      的對象，因為伊是傳播小姐應該會拿捏，丙○○也有在場
      ，計畫裡面也有包括丙○○，張永昇也有說等拿到錢會分
      給伊。介紹乙○○與伊認識後，伊還有與乙○○在外面吃
      東西或喝酒，去東林套房及假老公丁○○進來確實是伊等
      所設計，伊負責將證人乙○○帶至東林套房，張永昇還叫
      伊不要上鎖，進入房間後證人乙○○就脫伊衣服並把伊壓
      在床上，不久假老公丁○○就衝進來罵我，之後伊就打給
      張永昇，假老公就把伊帶出去，伊就回家了。假老公丁○○係伊到東林套房前在統帥飯店介紹給伊知道，在介紹的
      時候丙○○也有在場，是張永昇告訴伊說丁○○就是我的
      假老公。後來張永昇跟伊說乙○○好像有去報警，為了以
      防萬一，就要假老公丁○○帶伊去公證並辦理登記，後來
      伊問為何還沒有拿到錢，張永昇說要等乙○○的房子去抵
      押。本案確實是「仙人跳」要跟乙○○要錢，事後是假結
      婚等語（參本院97年度易字第45號卷附偵緝字第 326號卷
      第23頁、第32頁至第35頁）；而證人丁○○於警詢及偵查
      中證稱：武珍青係伊掛名的老婆，本案完全是由丙○○主
      導，事先在花蓮火車站前，由丙○○表示有件可以賺到錢
      的事情，於是就開始討論如何詐騙及恐嚇被害人乙○○，
      丙○○請武珍青誘騙證人乙○○上勾，參與人員有伊、張
      永昇、武珍青、丙○○，及二名自稱徵信社男子共 6人。
      伊負責扮演武珍青的假老公，脅迫要證人乙○○開立 100
      萬元本票是由丙○○、張永昇及二名徵信社男子恐嚇威脅
      的，伊只負責將武珍青帶走。伊與武珍青是在案發後，由
      丙○○要求伊與武珍青辦理結婚。96年 4月17日晚上伊確
      實有到東林套房，因為丙○○跟伊說證人乙○○喜歡花天
      酒地家裡又有錢，所以找了武珍青假扮伊老婆。當天證人
      乙○○與武珍青到東林套房，伊就在東林套房樓下和徵信
      社的人待命，伊有看到乙○○帶武珍青到東林套房，武珍
      青一直有跟丙○○保持聯絡，後來丙○○打電話給徵信社
      的人，然後伊與徵信社人員就一起上去。進去裡面後伊就
      假裝先罵武珍青，武珍青就打電話給張永昇，張永昇到場
      後再打給丙○○，因為伊當時在樓下都有聽到，之後伊就
      帶武珍青離開現場，留下徵信社人員、丙○○、張永昇和
      乙○○在現場。徵信社人員伊只知道叫「小朱」，伊是第
      一次跟他見面。本案是丙○○和張永昇在統帥飯店吃飯，
      然後張永昇打電話給伊叫伊到統帥飯店，並說他們找到一
      個女的，現在就欠一個男的，時間是在去東林套房前幾個
      小時而已，伊等在統帥飯店講一下又到火車站前再講一次
      ，說的時候徵信社的人都有在場。案發後丙○○要伊與武
      珍青去辦假結婚，並說這樣做才不會讓對方懷疑是假的，
      伊是和張永昇、武珍青到花蓮市○○路的公證事務所去公
      證，再到吉安鄉公所辦理登記等語（參本院97年度易字第
      45號卷附吉安分局吉警偵字第0968001954號卷第5頁至第7
      頁、本院97年度易字第45號卷附偵字第2973號卷第19頁至
      第22頁）；證人張永昇於偵查中則明確證稱：被告是假扮
      徵信社人員「小朱」等語（參偵字第 263號卷第20頁）。
      經核證人武珍青、丁○○、張永昇就本案以「仙人跳」方
      式，向被害人乙○○恐嚇取財，而被告則以徵信社人員身
      分參與其中等情，經核證述一致，且與被害人乙○○之指
      證相符。此外，復有結婚登記申請書、公證書、協議書、
      土地登記謄本在卷可稽。而丙○○、張永昇、丁○○、武
      珍青等人，亦因本案經本院以97年度易字第45號案件分別
      判處罪刑確定在案，亦據本院依職權調取上開卷宗查核無
      訛。上開證人之證詞，即堪採信。
    (三)被告雖以前詞為辯，惟查證人丁○○已明確稱：在案發商
      討經過時，自稱徵信社之人員均在場參與等語；證人乙○○證稱：被告在案後多次打向其索討款項等語，均如前述
      。而被告自承事前即已知悉丙○○等人要對被害人乙○○
      「仙人跳」等語，而被告既知悉丙○○等人之計劃，又參
      與其中，則被告對本案向被害人乙○○以「仙人跳」方式
      恐嚇取財，與丙○○有犯意之聯絡及行為之分擔，至堪認
      定。況被告雖於本院時供稱：伊係自臺中下來的徵信社人
      員，係丁○○打電話至徵信社委託抓姦云云，然被告於警
      詢及偵查中曾分別時供稱：伊是因喝酒場合認識丙○○，
      案發當天傍晚，伊正好遇到丙○○，是丙○○委託伊去抓
      姦，因為丙○○知道伊曾開過徵信社云云（參臺灣板橋地
      方法院檢察署偵字第 26244號卷第228頁、第243頁）；當
      時伊在臺中做徵信社，丁○○打電話予伊，要伊來花蓮抓
      姦，說很好抓，到場後才知道張永昇也在場，伊認識張永
      昇云云；而證人張永昇亦坦承有認識被告，惟並未套好云
      云語（參偵字第 263號卷第21頁至第22頁），就本案係何
      人委託，已先後為不同供述。且經核被告自承使用之0000
      000000號行動電話（參臺灣板橋地方法院檢察署偵字第26
      244號卷第226頁、偵字第263號卷第22頁），自96年4月17
      日凌晨零時至同年月18日間，與張永昇0000000000號行動
      電話，竟有多通通聯紀錄。（參本院97年度易字第45號卷
      附吉安分局吉警偵字第0968001954號卷第53頁至第56頁）
      ，顯與被告所供在當日到場後才知張永昇也在場云云，不
      相吻合。且苟如被告所言，係丁○○所委託，其只管抓姦
      不管有無「仙人跳」，何以被告事後一再向被害人乙○○
      催索賠償款項，又不斷與張永昇、丙○○等人聯繫，顯與
      理有違。至證人丁○○雖於本院審理時附和被告辯解而翻
      異前詞證稱：本案係伊經報紙在抓姦前2、3天找在臺中徵
      信社的被告來花蓮云云。惟證人丁○○上開於本院之證述
      ，不僅與其先前供證不符，且證人丁○○及證人武珍青一
      致證稱，係在案發當日即前往東林套房前，在統帥飯店證
      人丁○○、武珍青始見面認識，並且經丙○○等人介紹並
      告知「仙人跳」之計劃，則證人丁○○又如何能在案發前
      2、3日，經報紙打電話予被告，足見證人丁○○於本院審
      理時之證述，無非迥護被告之詞，不足採信。
    (四)綜上各情相互勾稽，本案被告不僅在本案過程中扮演徵信
      社角色，且以在場人眾之勢要求被害人乙○○簽發本票，
      在案發前更與共犯丙○○等人參與犯罪計劃之謀議，事後
      更一再向被害人催索賠償，被告顯有與共犯丙○○等人以
      「仙人跳」方式而向證人乙○○恐嚇取財之犯意聯絡及行
      為分擔，至堪認定。被告辯稱僅受託負責抓姦，其餘情形
      不管云云，無非事後卸責，不足採信。本案事證明確，應
      依法論科。
二、核被告所為，係犯刑法第346條第1項之恐嚇取財罪。被告與
    共犯丙○○、張永昇、丁○○、武珍青、另一名姓名年籍不
    詳之成年男子等人就上開犯行，有犯意聯絡及行為分擔，為
    共同正犯。查被告前曾於92年間因妨害自由案件，經本院判
    處有期徒刑 6月確定，於93年1月1日易科罰金執行完畢，有
    臺灣高等法院被告前案紀錄表在卷可按，其於 5年以內，故
    意再犯本件有期徒刑以上之罪，為累犯，應依刑法第47條第
    1 項規定加重其刑。爰審酌被告已有前科紀錄，素行非佳，
    竟又與其他共犯共謀利用感情設局被害人，再趁機恐嚇被害
    人簽立巨額本票，藉以進一步勒索款項，犯罪動機、目的、
    手段、所造成之危害均屬非輕，及其本案參與之程度、犯罪
    後猶一再飾詞否認犯行等一切情狀，量處如主文所示之刑。
    末查：被告所為上開犯行時間，係於民國96年 4月24日以前
    ，符合減刑條件，應依中華民國96年罪犯減刑條例第2條第1
    項第3款之規定，宣告減其刑期2分之1。
乙、無罪部分：
壹、公訴意旨略以：被告甲○○、丙○○、張永昇等人為避免丁○○及武珍青在前揭有罪部分之恐嚇取財案件中假夫妻身份
    遭懷疑，乃要求丁○○及武珍青辦理結婚之手續。丁○○及
    武珍青明知渠二人並無結婚真意，仍於96年 4月25日下午某
    時許，至花蓮縣花蓮市○○路 147號本院所屬民間公證人許
    正次事務所辦理公證結婚，俟完成結婚公證之程序後，丁○○及武珍青再於96年 4月26日，至花蓮縣吉安鄉戶政事務所
    ，填具結婚登記申請書辦理結婚登記，使該戶政事務所承辦
    戶籍登記之公務員在形式審查後，將丁○○與武珍青結婚之
    不實事項登載於其職務上所掌之戶籍登記簿之公文書，並據
    以核發戶籍謄本及身分證，足以生損害於戶政機關對戶籍資
    料管理之正確性，因認被告涉犯刑法第 214條共同使公務員
    登載不實罪嫌等語。
貳、按犯罪事實應依證據認定之，無證據不得認定犯罪事實，刑
    事訴訟法第154條第2項定有明文。次按認定犯罪事實所憑之
    證據，雖不以直接證據為限，間接證據亦包括在內；然而無
    論直接或間接證據，其為訴訟上之證明，須於通常一般之人
    均不致有所懷疑，而得確信其為真實之程度者，始得據為有
    罪之認定，倘其證明尚未達到此一程度，而有合理之懷疑存
    在時，事實審法院復已就其心證上理由予以闡述，敘明其如
    何無從為有罪之確信，因而為無罪之判決，尚不得任意指為
    違法；又認定不利於被告之事實，須依積極證據，苟積極證
    據不足為不利於被告事實之認定時，即應為有利於被告之認
    定，更不必有何有利之證據（最高法院76年台上字第4986號
    、30年上字第816號1號判例參照）。
、公訴意旨認被告涉犯上揭罪嫌，無非以：(一)結婚登記申請書
    、公證書、戶籍謄本、(二)共犯丁○○、武珍青、鄧明宗、王
    雅萍之供述等為主要論據。訊據被告則堅詞否認知情武珍青
    與丁○○嗣後有前往戶政機關辦理結婚登記等情，經查：證
    人丁○○證稱：伊與武珍青是在案件發生後，由丙○○要求
    伊與武珍青辦理結婚等語（參本院97年度易字第45號卷附吉
    安分局吉警偵字第0968001954號卷第 6頁）；證人武珍青證
    稱：後來是因為張永昇跟我說被害人乙○○好像有去報警，
    為了以防萬一就要丁○○帶伊去公證，男的見證人是張永昇
    帶來的等語（參本院97年度易字第45號卷附偵緝字第326 號
    卷第34頁）；證人王雅萍證稱：是丙○○叫伊去幫武珍青公
    證的等語（參本院97年度易字第45號卷附偵字2973號卷第15
    0 頁）；證人鄧明宗證稱：係丁○○打電話給伊，要伊幫他
    去做結婚證人等語（參本院97年度易字第45號卷附偵字2973
    號卷第 150頁89頁）。而證人王雅萍、鄧明宗係證人丁○○
    、武珍青辦理結婚公證時之證人，此有結婚公證書 1份在卷
    可稽。而從上揭證人丁○○、武珍青、王雅萍、鄧明宗之證
    述可知，本案關於丁○○、武珍青假結婚，係起因於丙○○
    等人發現被害人乙○○可能已報警，而為免前開「仙人跳」
    被拆穿所為事後彌縫之舉，應非在被告及丙○○等人事先計
    劃之中，且從上揭證人之證述，亦無任何被告參與其中之證
    詞。是以，被告辯稱不知丁○○與武珍青有前往假結婚公證
    並登記等語，即非全然不可採信。此外，復查無其他積極證
    據，足以使通常一般之人均不致有所懷疑，而得確信本案被
    告就丁○○、武珍青前往假結婚登記亦在渠等事先謀議之中
    ，或被告事後有知悉並參與假結婚登記之犯行，依首揭說明
    ，此部分自應為被告無罪之諭知，以免冤抑。
據上論斷，應依刑事訴訟法第299條第1項前段、第301條第1項前
段，刑法第28條、第346條第1項、第47條第1項，刑法施行法第1
條之 1，中華民國96年罪犯減刑條例第2條第1項第3款、第7條，
判決如主文。
本案經檢察官簡淑如到庭執行職務。
中    華    民    國    99    年    2     月    2     日
                  刑事第一庭  審判長  法  官  陳世博
                                      法  官  曹庭毓
                                      法  官  林恒祺
以上正本證明與原本無異。
如不服本判決應於收受送達後10日內向本院提出上訴書狀，並應
敘述具體理由。其未敘述上訴理由者，應於上訴期間屆滿後20日
內向本院補提理由書(均須按他造當事人之人數附繕本)「切勿逕
送上級法院」。告訴人或被害人如對於本判決不服者，應具備理
由請求檢察官上訴，其上訴期間之計算係以檢察官收受判決正本
之日期為準。
中    華    民    國    99    年    2     月    4     日
                                      書記官
附錄本判決論罪之法律條文：
中華民國刑法第346條第1項：
意圖為自己或第三人不法之所有，以恐嚇使人將本人或第三人之
物交付者，處6月以上5年以下有期徒刑，得併科 1千元以下罰金
。
以前項方法得財產上不法之利益，或使第三人得之者，亦同。
前二項之未遂犯罰之。

司法院資訊處製作；財團法人民間司法改革基金會備份。
